【裁判字號】    90,易,935
【裁判日期】    900612
【裁判案由】    竊佔
【裁判全文】
臺灣高雄地方法院刑事判決                            九十年度易字第九三五號
    公訴人  臺灣高雄地方法院檢察署檢察官
    被  告  乙○○○
右列被告因竊佔案件，經檢察官提起公訴 (八十九年度偵字第一七七六七號），本院
裁定如左：
    主  文
乙○○○意圖為自己不法之利益，而竊佔他人之不動產，處拘役參拾日，如易科罰金
，以參佰元折算壹日。緩刑貳年。
    事  實
一、乙○○○明知其於民國八十六年九月八日向案外人龍秋芬所購買，門牌號碼為高
    雄市旗津區○○○路三七四巷二十六號，即其現住處所坐落之高雄市○○區○○
    段第一二八地號土地，為我國政府委託交通部高雄港務局管理之國有土地，竟意
    圖為自已不法之利益，利用其於八十九年六月間在前開房屋坐落之原基地以水泥
    、磚塊重新搭建二層樓水泥磚造房屋之機會，將該房屋廚房面積自原基地向外擴
    大，並堆砌水泥磚造牆壁，另又在前開廚房牆壁外面，新堆砌水泥磚造洗手檯，
    位置詳如附件高雄市政府地政處鹽埕地政事務所土地複丈成果圖所示之Ｂ部分，
    面積共計三點八四平方公尺，而將之竊佔供己使用。嗣經前開土地之受撥用機關
    人員即海軍左營營造廠少校軍官甲○○發覺始查知上情。
二、案經高雄市政府警察局鼓山分局移送臺灣高雄地方法院檢察署檢察官偵查起訴。
    理  由
一、訊據被告乙○○○對右揭犯罪事實坦承不諱，核與證人即高雄市旗津區實踐里里
    長周金富所證述之情節相符，並有現場照片九幀在卷可稽，而其竊佔如附件高雄
    市政府地政處鹽埕地政事務所複丈成果圖所示之Ｂ部分之土地，確為我國政府所
    有委託交通部高雄港務局管理，面積共計三點八四平方公尺，亦經本院會同高雄
    市鹽埕地政事務所測量員蔡平田、高雄市政府警察局鼓山分局旗津派出所員警陳
    秋吉及馮秋吉、高雄市旗津區實踐里里長周金富與證人甲○○到場勘驗無誤，有
    土地登記謄本、勘驗筆錄、高雄市政府地政處鹽埕地政事務所土地複丈成果圖各
    一份附卷可按，是本件事證明確，被告犯行洵堪認定，應依法加以論科。
二核被告乙○○○所為，係犯刑法第三百二十條第二項第一項之竊佔罪。爰審酌
    被告之犯罪動機、目的、手段，與生活狀況、品行、智識程度，犯後態度良好暨
    其竊佔之面積非鉅、情節尚非重大等一切情狀，量處如主文所示之刑。又按被告
    行為後，刑法第四十一條第一項已於九十年一月四日修正為：「犯最重本刑五年
    以下有期徒刑以下刑之罪，而受六個月以下有期徒刑或拘役之宣告，因身體、教
    育、職業、家庭之關係或其他正當事由，執行顯有困難者，得以一元以上三元以
    下折算一日。但確因不執行所宣告之刑，難收矯正之效，或難以維持法秩序者，
    不在此限」，並經總統於九十年一月十日公布，而於同年一月十二日生效，併參
    酌最高法院二十四年七月民刑庭總會決議之意旨，故依前開條文及刑法第二條第
    一項前段之規定，易科罰金之折算標準條件自應適用新法，而就其所宣告之刑諭
    知易科罰金之折算標準，以示儆懲。再被告前未曾受有期徒刑以上刑之宣告，有
    臺灣高等法院被告全國前案紀錄表可按，其因一時失慮，偶罹刑典，經此偵審程
    序後，當知所警惕，信無再犯之虞，參酌其所堆砌之水泥磚造洗手檯已自行拆除
    等情，本院因認前開所宣告之刑以暫不執行為適當，併予宣告緩刑二年，以啟自
    新。
三、至公訴意旨雖認被告所竊佔我國政府委託交通部高雄港務局管理之國有土地，面
    積達五十五點三三平方公尺，其位置詳如附件高雄市政府地政處鹽埕地政事務所
    土地複丈成果圖所示之Ａ部分，惟：按竊佔罪為即成犯，於其竊佔行為完成時犯
    罪即成立，以後之繼續佔用乃狀態之繼續，而非行為之繼續，故予竊佔後雖將原
    有建物拆除另予改建，僅係竊佔狀態繼續中變更其使用之方法，不構成另一新竊
    佔罪，又如在他人竊佔土地行為完成後，始向其買受或收受，縱明知係因竊佔而
    得，仍予故買或收受，祗能成立故買贓物或收受贓物罪，與收買動產之盜贓初無
    異致，不能謂其故買或收受行為，即為竊佔不動產，最高法院八十三年度臺上字
    第五一九０號判決、八十一年度臺上字第二一九八號判決均可資參酌。本件被告
    係於八十六年九月八日向案外人龍秋芬買受坐落高雄市○○區○○段第一二八地
    號，門牌號碼為高雄市旗津區○○○路三七四巷二十六號即其現住處之房屋，有
    房屋買賣契約影本一份在卷可佐，公訴意旨認被告於八十一年間在上址搭建鐵皮
    屋，容有誤會，應先敘明。又前開買賣契約書上其他特約事項欄雖明確記載被告
    買受之標的為前開地號上之房屋，不含房屋基地，房屋基地非屬出賣人所有，惟
    證人周金富既證稱被告改建前之房屋與現狀之差別在於廚房面積有向外擴大，並
新堆砌水泥磚造洗手檯等語（見本院九十年五月二日勘驗筆錄），與被告所述情
    節大致相符，則依前揭最高法院之見解，被告所竊佔者，自僅有廚房由原基地向
    外擴大及新堆砌之水泥磚造洗手檯二部分，茲因此部分與前揭罪論罪科刑之部分
    有實質上一罪關係，爰不另為無罪之諭知，附此敘明。
據上論斷，應依刑事訴訟法第二百九十九條第一項前段，刑法第三百二十條第二項、
第一項、修正後第四十一條第一項、第二條第一項前段、第七十四條第一款，罰金罰
鍰提高標準條例第一條前段、第二條，判決如主文。
中      華      民      國    九十      年      六      月     十二     日
                                臺灣高雄地方法院刑事第七庭
                                  法  官 劉傑民
右正本證明與原本無異。
如不服本判決，應於判決送達後十日內，向本院提出上訴狀。
                                  書記官 黃琬婷
中      華      民      國    九十      年      六      月     十二     日
附錄法條：
中華民國刑法第三百二十條一項、第二項
意圖為自己或第三人不法之所有，而竊取他人之動產者，為竊盜罪，處五年以下有期
徒刑、拘役或五百元以下罰金。
意圖為自己或第三人不法之利益，而竊佔他人之不動產者，依前項之規定處斷。


司法院資訊處製作；財團法人民間司法改革基金會備份。
